【裁判字號】    98,上訴,784
【裁判日期】    980716
【裁判案由】    違反毒品危害防制條例
【裁判全文】
臺灣高等法院高雄分院刑事判決         98年度上訴字第784號
上  訴  人  臺灣高雄地方法院檢察署檢察官
被      告  甲○○
                    現另案於臺灣高雄第二監獄執行
上列上訴人因被告違反毒品危害防制條例案件，不服臺灣高雄地
方法院98年度訴字第203 號中華民國98年4 月2 日第一審判決（
起訴案號：臺灣高雄地方法院檢察署97年度毒偵字第9065號），
提起上訴，本院判決如下：
    主  文
上訴駁回。
    理  由
一、公訴意旨略以：被告甲○○復基於施用第一級毒品海洛因之
    犯意，再於97年10月21日早上10時許，在其位於高雄縣鳳山
    市○○街227 巷15號之住處，以針筒注射之方式，施用第一
    級毒品海洛因1 次，因認其又涉犯毒品危害防制條例第10條
    第1 項施用第一級毒品罪嫌。
二、按犯罪事實應依證據認定之，無證據不得認定犯罪事實；又
    不能證明被告犯罪者，應諭知無罪之判決，刑事訴訟法第15
    4 條第2 項、第301 條第1 項分別定有明文。又檢察官就被
    告犯罪事實，應負舉證責任，並指出證明之方法，同法第16
    1 條亦有規定。因此，檢察官對於起訴之犯罪事實，應負提
    出證據及說服之實質舉證責任。倘其所提出之證據，不足為
    被告有罪之積極證明，或其指出證明之方法，無從說服法院
    以形成被告有罪之心證，基於無罪推定之原則，自應為被告
    無罪判決之諭知（最高法院92年度台上字第128 號判例意旨
    參考）。
三、公訴人認被告97年10月21日涉犯施用第一級毒品犯行，無非
    以被告偵訊中之自白、高雄縣政府警察局鳳山分局偵辦毒品
    案件嫌疑人尿液採集編號對照表、台灣檢驗科技股份有限公
    司濫用藥物尿液檢驗報告、高雄縣政府警察局扣押筆錄、高
    雄市立凱旋醫院濫用藥物成品檢驗鑑定書等為其主要論據。
    訊據被告則堅決否認有於97年10月21日施用第一級毒品之犯
    行，辯稱：伊在警察局所講最後一次施用係在97年10月20日
    晚上，只有施用海洛因1 次等語，是真實的。在偵查中可能
    係誤聽或因伊被查獲施用毒品很多次，記不清楚而講錯了。
    97年10月21日當天上午伊剛拿毒品回來還沒吸食就被抓了等
    語。
四、經查：被告於原審及本院審理中均辯稱其第2 次偵訊中之自
    白係因誤聽或記不清楚而陳述錯誤等語，則其於第二次偵訊
    中自白該次施用第一級毒品犯行是否與事實相符即有可疑；
    又本件雖有被告尿液採集編號對照表、濫用藥物尿液檢驗報
    告各1 份在卷可參，惟依行政院衛生署管制藥品管理局91年
    10月3 日管檢字第110436號函及92年2 月7 日管檢字第0920
    000881號函示內容可知，行為人施用海洛因，嗎啡之代謝情
    況於施用後2 至4 天仍可由其尿液中檢測出，被告已坦承有
    於97年10月20日施用海洛因1 次，則其於97年10月21日接受
    驗尿之尿液檢驗報告自會呈現嗎啡陽性反應之結果，是其究
    否於97年10月21日（即查獲採尿當日）亦有施用第一級毒品
    ，即難依上開尿液檢驗報告而得確認。再被告於警詢、第一
    次偵訊中亦均供承最後一次施用毒品時間為97年10月20日晚
    間8 時許，且其於翌日查獲時所持有之第一級毒品海洛因1
    包，係當日（10月21日）向綽號源仔之成年男子購得，尚未
    施用即遭查獲，因而涉犯持有第一級毒品犯行等情，業經原
    審判決確定，故被告該日持有第一級毒品之犯行亦無法佐證
    其有於97年10月21日上午10時許施用第一級毒品之犯嫌。從
    而，尚難徒憑上開證據即認定被告於97年10月21日上午10時
    許有施用第一級毒品海洛因1 次之行為。此外，復查無其他
    積極證據足資證明被告該次施用第一級毒品之犯嫌，揆諸前
    開法律規定及判例意旨，既不能證明被告該次之犯罪，即應
    諭知被告此部分無罪之判決。
五、原審因而以不能證明被告犯施用第一級毒品罪（97年10月21
    日部分），而為被告無罪之諭知，核無違誤；檢察官上訴意
    旨，猶執前詞，指摘原判決不當，為無理由，應予駁回。
據上論斷，應依刑事訴訟法第368 條，判決如主文。
本案經檢察官劉玲興到庭執行職務。
中    華    民    國    98    年    7     月    16    日
                刑事第一庭  審判長法  官  郭雅美
                                  法  官  張意聰
                                  法  官  莊崑山
以上正本證明與原本無異。
如不服本判決應於收受本判決後10日內向本院提出上訴書狀，其
未敘述上訴理由者，並得於提起上訴後10日內向本院補提理由書
狀（均須按他造當事人之人數附繕本）「切勿逕送上級法院」。
中    華    民    國    98    年    7     月    16    日
                                  書記官  葉淑華


司法院資訊處製作；財團法人民間司法改革基金會備份。
